臺灣高等法院臺南分院刑事判決
111年度交上易字第430號
上  訴  人  臺灣臺南地方檢察署檢察官
上  訴  人  
即  被  告  蔡宗益


上列上訴人因被告公共危險案件，不服臺灣臺南地方法院111年
度交易字第490號中華民國111年6月30日第一審判決（起訴案號
：臺灣臺南地方檢察署111年度偵字第7829號），提起上訴，本
院判決如下：
    主  文
原判決撤銷。
蔡宗益駕駛動力交通工具而吐氣所含酒精濃度達每公升0.25毫克
以上，累犯，處有期徒刑8月，併科罰金新臺幣5000元，罰金如
易服勞役以新臺幣1000元折算1日。
　　事  實
一、蔡宗益於民國111年3月19日17時10分至17時20分許，在其停
    放於臺南市○○區○○路○○○○○○○○○號0000-00號自用小客車內飲
    用啤酒，致其吐氣所含酒精濃度達每公升0.25毫克以上後，
    竟仍不顧大眾行車之公共安全，基於酒後駕車致交通公共危
    險之犯意，於同日17時22分許駕駛上開車輛自上開地點離開
    ，而行駛於道路；嗣其行經臺南市○○區臺0線公路000.0公里
    處時，因未繫安全帶為警攔檢，經警發覺其身上有酒味，於
    同日17時50分許以呼氣酒精測試器測得其吐氣所含酒精濃度
    達每公升0.79毫克，而查悉上情。
二、案經臺南市政府警察局玉井分局報告檢察官偵查起訴。
    理  由
一、訊據被告固坦承曾於111年3月19日17時10分至17時20分許，
    在臺南市○○區○○路○○○○○○○○○號0000-00號自用小客車內飲用
    啤酒後，於同日17時22分許駕駛上開車輛自上開地點離開，
    嗣其在臺南市○○區臺0線公路000.0公里處為警攔查，經警於
    同日17時50分許以呼氣酒精測試器測得其吐氣所含酒精濃度
    達每公升0.79毫克等事實，惟辯稱：其只有喝1罐啤酒而已
    ，酒測濃度應該只有每公升0.1-0.15之間，酒精濃度不可能
    達到每公升0.79毫克云云。經查：
　㈠被告於111年3月19日17時35分許係因駕駛自用小客車未繫安
    全帶為警攔查，經員警提供清水讓其漱口，於同日17時50分
    許，以呼氣酒精測試器測得其吐氣所含酒精濃度達每公升0.
    79毫克等情，有臺南市政府警察局玉井分局當事人酒精測定
    紀錄表、財團法人工業技術研究院呼氣酒精測試器檢定合格
    證書在卷可稽（見警卷第9頁、第11頁），合於被告供承其
    於駕車前曾飲用啤酒之情節，堪認被告此部分任意性之陳述
    確與事實相符，堪以採信。
　㈡次查吐氣所含酒精濃度之高低因受飲用酒量、飲酒時間、飲
    酒者個人身體狀況或代謝速度等諸多因素影響，原難一概而
    論，相同酒精濃度數值下之行為反應亦仍因人、因時而異；
    又受檢者因吐氣量不足，未能獲得有效之吐氣酒精濃度檢測
    結果，致須數次進行測試之情形，亦屬常見，乃法院辦理公
    共危險案件職務上已知之事。被告既經員警依法定程序以經
    檢驗合格之儀器測得吐氣所含酒精濃度達每公升0.79毫克，
    亦未見足以否定此等測試可信性之特殊情事及具體事證，上
    開檢測數值自屬可信；被告徒憑己意，辯稱其只喝1罐啤酒
    ，吐氣所含酒精濃度應該只有每公升0.1-0.15之間，不可能
    這麼高云云，自屬無據。
　㈢被告復辯稱：酒精測試器被警方私下調過云云。惟查，經本
    院勘驗執勤員警對被告實施酒測的錄影結果，執勤員警的取
    締過程並未有何違反法定程序之情形，此有勘驗筆錄可稽（
    見本院卷第66-72頁），又酒精測試器無法經由手動隨機調
    整所檢出之酒精測定值，全憑機器自動分析被測者吹氣中之
    酒精濃度值之情，有臺南市政府警察局玉井分局111年10月5
    日函及檢附的警員職務報告可參（見本院卷第55-57頁），
    是被告質疑酒測器被警方調過才會有如此高之酒測值云云，
    殊無可取。
　㈣綜上所述，被告所辯各情，顯為卸責之詞，不足採信，本件
    事證明確，被告犯行，應堪認定。
二、論罪科刑：
  ㈠核被告所為，係犯刑法第185條之3第1項第1款之駕駛動力交
    通工具而吐氣所含酒精濃度達每公升0.25毫克以上之罪。
  ㈡被告曾因酒後駕車公共危險案件，經臺灣嘉義地方法院以108
    年度交易字第3944號判處有期徒刑7月，於109年9月14日執
    行完畢之事實，業據檢察官於起訴書具體指明被告構成累犯
    及應加重刑責之事實，並提出刑案查註紀錄表供法院調查（
    見起訴書第1項），而原審於踐行調查被告的前案紀錄後，
    檢察官及被告均表示無意見等語（見原審卷第41頁），檢察
    官復稱：「被告本次已是第6次酒駕，請量處適當之刑」等
    語在卷（見原審卷第41頁），顯係以被告屢犯不改而主張法
    院應依累犯規定加重其刑至明。被告於前揭有期徒刑執行完
    畢，其理應產生警惕作用，返回社會後能因此自我控管，不
    再觸犯有期徒刑以上之罪，然其卻於有期徒刑執行完畢後5
    年內，故意再犯本件相同類型之酒後駕車公共危險罪，足見
    有其特別惡性，且前罪之徒刑執行毫無成效，其對於刑罰之
    反應力顯然薄弱，亦無加重最低法定刑有罪刑不相當之情形
    ，依據釋字第775號的解釋意旨，自應依刑法第47條第1項規
    定加重其刑。
三、撤銷改判之理由：
　㈠原審以被告罪證明確，因而予以論罪科刑，固非無見。惟查
    ：被告構成累犯並應依刑法第47條第1項規定加重其刑，詳
    如前述，原審置檢察官所引之資料、調查的結果及於審判中
    的論告於不顧，逕認檢察官未就被告應依累犯規定加重其刑
    之事項為主張並具體指出證明的方法，而未論以累犯並加重
    其刑，即有未合。本件被告提起上訴否認犯罪，並無理由，
    檢察官提起上訴，請求依累犯規定加重被告刑責，為有理由
    ，則原判決即屬無可維持，應由本院予以撤銷改判。
  ㈡茲審酌被告於93年至108年間共曾犯5次之酒後駕車公共危險
    案件，有其前科資料可考，竟不能記取教訓再為本罪，且酒
    精濃度達每公升0.79毫克，已對道路交通安全造成相當之危
    險，是其犯罪情節不輕，惡性非淺，其自陳為○○畢業之教育
    程度，現於○○打零工，須扶養、照顧父母之家庭生活狀況及
    其指稱警方違法取締且私下調整酒測器而否認犯罪，難認其
    有反省悔改之意等一切情狀，量處如主文第2項所示之刑，
    並就罰金部分諭知易服勞役之折算標準。
據上論結，應依刑事訴訟法第369條第1項前段、第364條、第299
條第1項前段，判決如主文。
本案經檢察官陳鋕銘提起公訴，檢察官董和平提起上訴，檢察官
黃朝貴到庭執行職務。
中　　華　　民　　國　　111 　年　　11　　月　　10　　日
                  刑事第六庭    審判長法　官  吳勇輝
                                      法　官  包梅真
                                      法　官  黃國永
以上正本證明與原本無異。
不得上訴。
　　　　　　　　　　　　　　　　　　　書記官  葉宥鈞
中　　華　　民　　國　　111 　年　　11　　月　　10　　日
附錄本案論罪科刑法條全文：
中華民國刑法第185條之3
駕駛動力交通工具而有下列情形之一者，處3年以下有期徒刑，
得併科30萬元以下罰金：
一、吐氣所含酒精濃度達每公升零點二五毫克或血液中酒精濃度
    達百分之零點零五以上。
二、有前款以外之其他情事足認服用酒類或其他相類之物，致不
    能安全駕駛。
三、服用毒品、麻醉藥品或其他相類之物，致不能安全駕駛。
因而致人於死者，處3年以上10年以下有期徒刑，得併科2百萬元
以下罰金；致重傷者，處1年以上7年以下有期徒刑，得併科1百
萬元以下罰金。
曾犯本條或陸海空軍刑法第54條之罪，經有罪判決確定或經緩起
訴處分確定，於十年內再犯第1項之罪因而致人於死者，處無期
徒刑或5年以上有期徒刑，得併科3百萬元以下罰金；致重傷者，
處3年以上10年以下有期徒刑，得併科2百萬元以下罰金。